【裁判字號】    98,台上,5829
【裁判日期】    981008
【裁判案由】    違反著作權法
【裁判全文】
最高法院刑事判決            九十八年度台上字第五八二九號
上  訴  人  台灣高等法院檢察署智慧財產分署檢察官
被      告  甲○○
上列上訴人因被告違反著作權法案件，不服智慧財產法院中華民
國九十八年七月十六日第二審判決（九十八年度刑智上訴字第三
二號，聲請簡易判決處刑案號：台灣高雄地方法院檢察署九十六
年度偵字第一四二０六號），提起上訴，本院判決如下：
    主  文
上訴駁回。
    理  由
按刑事訴訟法第三百七十七條規定，上訴於第三審法院，非以判
決違背法令為理由，不得為之。是提起第三審上訴，應以原判決
違背法令為理由，係屬法定要件。如果上訴理由書狀並未依據卷
內訴訟資料，具體指摘原判決不適用何種法則或如何適用不當，
或所指摘原判決違法情事，顯與法律規定得為第三審上訴理由之
違法情形，不相適合時，均應認其上訴為違背法律上之程式，予
以駁回。本件原判決以檢察官聲請簡易判決處刑意旨略稱：被告
甲○○與馬康鑫（已據判處罪刑確定）均明知「蕭瑟風雨」、「
迷霧闍城」、「焚化誓言」、「買醉的人」、「嗆聲」、「賣火
柴小女孩」、「yoyo舞步」、「酸甘蜜甜」、「請你保重」、「
我天天醉」、「傷心人永遠作傷心夢」、「一步一錯」、「雪中
鏡」、「誰人愛你親像我」、「情字恨少年」、「蠟燭火」、「
酒甲淚」等十七首歌曲（下稱系爭歌曲），為告訴人美華影音科
技股份有限公司（下稱美華公司）享有著作權，非經同意或授權
不得重製，竟未經美華公司授權或同意，於不詳時間在不詳地點
，共同基於意圖出租，擅自以重製之方法侵害他人著作財產權之
犯意，將系爭歌曲灌錄於甲○○所有之五台金嗓卡拉OK伴唱機（
下稱電腦伴唱機）內，非法重製音樂著作之詞、曲，侵害美華公
司著作財產權；復於民國九十六年二月五日，共同將上開電腦伴
唱機五台、點歌本十本及遙控器五個，連同位於高雄市○鎮區○
○路二七八號房屋，以每月新台幣（下同）五萬元，出租予不知
情之「小妹小吃店」負責人張陳美枝（經檢察官為不起訴處分確
定），由張陳美枝連續提供予不特定人，以一首歌五元之消費點
唱播放；迨於九十六年四月十一日十六時五分許，經警查獲並扣
得上開電腦伴唱機、點歌本、遙控器等物。因認甲○○與馬康鑫
共同涉犯著作權法第九十一條第二項意圖出租而擅自以重製之方
法侵害他人之著作財產權罪嫌。惟經審理結果，認為尚屬不能證
明甲○○犯罪，因而維持第一審諭知其無罪之判決，駁回檢察官
在第二審之上訴。係綜核案內證據資料，本於調查所得，憑以說
明扣案之電腦伴唱機、點歌本等物原係案外人王年弘所有，因積
欠甲○○債務，於九十五年九月間之前，交付予甲○○供為抵償
債務之用；嗣馬康鑫向甲○○無償借用上開電腦伴唱機、點歌本
等物，並由馬康鑫連同其所有之「小妹小吃店」店址，於九十六
年二月五日，以每月五萬元出租予張陳美枝經營該小吃店，供為
客人點歌歡唱；甲○○在本案被查獲前，對於前述馬康鑫與張陳
美枝如何租賃小吃店及電腦伴唱機等情事全然不知情，亦不曾向
其二人收取任何利益；又檢察官依據告訴人提出之系爭歌曲CD發
行日期據以製作之「系爭歌曲被灌錄之可能時間表」，固足認系
爭歌曲中之「賣火柴小女孩」、「酸甘甜」、「請你保重」、「
我天天醉」、「yoyo舞步」、「一步一錯」、「嗆聲」、「傷心
人永遠作傷心夢」、「情字恨少年」、「蠟燭火」、「誰人愛你
親像我」、「雪中鏡」、「酒甲淚」等十三首均係在九十五年六
月之後始發行，但上開電腦伴唱機內鍵之該十三首歌曲，既無明
確證據足以證明係甲○○所重製，自亦不能排除係九十六年一月
間借予馬康鑫之後始灌錄，尚不能僅憑甲○○在九十五年九月間
至九十六年一月間曾持有系爭電腦伴唱機之事實，即遽予推定各
情綦詳，核無不合。按檢察官對於起訴之犯罪事實，應負提出證
據及說服之實質舉證責任。倘其所提出之證據，不足為被告有罪
之積極證明，或其闡明之證明方法，無從說服法官以形成被告有
罪之心證，基於無罪推定之原則，自應為被告無罪判決之諭知。
本件檢察官並未提出其他適合於證明甲○○犯罪事實之積極證據
，並闡明其證據方法與待證事實之關係。原審對於卷內訴訟資料
，復已逐一剖析，參互審酌，仍無從獲得有罪之心證，因而為有
利於甲○○之認定，於法洵無違誤。況甲○○既係無償出借電腦
伴唱機，又查無其與馬康鑫共同出租之證據，縱使上開電腦伴唱
機內重製有系爭歌曲，亦與所謂意圖出租之要件不符。檢察官上
訴意旨略稱：馬康鑫已否認有重製系爭歌曲之情事，而系爭歌曲
中如前述之十三首係於九十五年六月之後始發行，自係甲○○所
灌錄，原判決顯有違誤等語。經核或係徒憑臆測之詞，或係就原
審取捨證據職權之適法行使，及判決內已明白論斷之事項，專憑
己見為不同之評價，執以指摘原判決違法，與法律規定得為第三
審上訴理由之違法情形，不相適合。其上訴為違背法律上之程式
，應予駁回。
據上論結，應依刑事訴訟法第三百九十五條前段，判決如主文。
中    華    民    國  九十八  年    十    月    八    日
                      最高法院刑事第十三庭
                          審判長法官  賴  忠  星
                                法官  呂  丹  玉
                                法官  吳      燦
                                法官  施  俊  堯
                                法官  蔡  名  曜
      本件正本證明與原本無異
                                      書  記  官
中    華    民    國  九十八  年    十    月   十四   日
                                                Ａ


司法院資訊處製作；財團法人民間司法改革基金會備份。
